【裁判字號】    95,交易,602
【裁判日期】    951031
【裁判案由】    過失傷害
【裁判全文】
臺灣臺北地方法院刑事判決             95年度交易字第602號
公  訴  人  臺灣臺北地方法院檢察署檢察官
被      告  乙○○
上列被告因過失傷害案件，經檢察官提起公訴（95年度偵字第16
258 號），於本院準備程序進行中，被告先就被訴事實為有罪之
陳述，經合議庭裁定行簡式審判程序，判決如下：
    主  文
乙○○因過失傷害人，處拘役拾日，如易科罰金，以銀元佰
元即新臺幣玖佰元折算壹日。
    事  實
一、乙○○於民國95年6 月10日下午1 時15分許，駕駛車牌號碼
    6N-8543 號自用小客車，沿臺北縣新店市○○路61巷由西向
    東方向行駛，至明德路61巷口與明德路之Ｔ型路口時，應注
    意車輛行至無號誌之交岔路口，巷道之支線道應暫停讓路道
    之幹線道車先行，而依當時天氣晴、日間自然光線、柏油路
    面乾燥無缺陷、路邊雖有車輛停放但視距良好，並無不能注
    意之情事，竟疏於注意，貿然行駛右轉進入明德路由北往南
    方向行駛，適有甲○○騎乘車牌號碼DIF-120 號輕型機車沿
    幹線道明德路由南往北方向行經明德路61巷口時，應注意行
    經無號誌之交岔路口，應減速慢行，作隨時停車之準備，而
    依當時情形，亦無不能注意之情事，甲○○竟疏未注意減速
    ，逕以時速30公里行駛，見乙○○右轉而出之車輛，因速度
    過快閃避不及，乙○○汽車車頭保險桿與甲○○機車左前車
    頭發生碰撞，致甲○○跌出車外倒地，受有背部挫傷、左臀
    部挫傷等傷害。乙○○於肇事後，在未被有偵查犯罪職權之
    機關或公務員知悉犯罪行為人前，不逃避裁判，於警員前往
    現場處理時，當場承認為肇事人，自首而接受裁判。
二、案經甲○○訴由臺北縣政府警察局新店分局移請臺灣臺北地
    方法院檢察署檢察官偵查起訴，於本院準備程序進行中，乙
    ○○先就被訴事實為有罪之陳述，經合議庭裁定行簡式審判
    程序。
    理  由
一、認定事實所憑之證據及理由：
    上開犯罪事實，訊據被告乙○○於本院審理中坦承不諱（見
    本院卷第28、29頁），並據告訴人甲○○於警詢時指訴：被
    告突然駕車自巷中右轉而出，其來不及閃避，二車發生碰撞
    後，其跌出車外，受有傷害背部挫傷、左臀部挫傷等節屬實
    （見偵查卷第11至15頁），且有天主教耕莘醫院診斷證明書
    3 份及臺北市立聯合醫院萬芳院區診斷證明書1 份在卷可按
    （見偵查院第43至45、48頁），堪以認定被告駕車與告訴人
    騎乘機車於上開時、地發生碰撞，告訴人因而跌出車外，導
    致受傷結果等事實。再查，被告自臺北縣新店市○○路61巷
    駛出至明德路上，應係支線道車，告訴人本即行駛在明德路
    上，則為幹線道車，而該處為無號誌之交岔路口，又被告當
    時時速5 至10公里，而告訴人當時行駛時速約30公里等情，
    亦有臺北縣政府警察局新店分局警員製作之道路交通談話紀
    錄表、道路交通事故現場圖、道路交通事故報告表及照片13
    張等件在卷可參（見偵查卷第7-8 、16-1 8、27、19-25 頁
    ），按行至無號誌之交岔路口，支線道車應暫停讓幹線道車
    先行，亦應減速慢行，隨時作停車之準備，道路交通安全規
    則第102 條第1 項第2 款分別定有明文，則被告與告訴人行
    經上開無號誌之交岔路口時，被告駕駛支線道車應注意暫停
    讓告訴人幹線道車先行，告訴人應注意減速慢行、作隨時停
    車之準備，但被告疏未注意暫停讓告訴人先行，告訴人亦未
    注意減速慢行；再查被告與告訴人在臺北縣新店市○○路61
    巷與明德路之三岔路口發生碰撞時，天氣晴、日間自然光線
    、柏油路面乾燥無缺陷、路邊雖有車輛停放但視距良好，並
    無不能注意之情事，亦有道路交通事故調查報告表可憑（見
    偵查卷第17至18頁），則被告、告訴人駕車行經該處時，均
    有應注意、能注意而不注意之過失甚明，臺北縣政府警察局
    新店分局道路交通事故初步分析研判表亦同此結論可考（見
    偵查卷第29頁）。綜上，本件被告任意性之自白，有上述各
    項證據可資佐證，堪認與事實相符，可以採信。據此，被告
    過失未注意暫停讓告訴人先行之駕駛行為，與告訴人所受背
    部挫傷、左臀部挫傷等傷勢間，有相當因果關係，堪以認定
    。至告訴人雖未注意行經交岔路口應減速慢行、隨時作停車
    準備，亦有過失，惟此不能解免被告之刑事責任，附此說明
    。從而，本案事證明確，被告駕駛支線道車有應注意、能注
    意而未注意讓告訴人之幹道車先行之過失，造成告訴人受傷
    之犯行，洵堪認定，應予依法論罪科刑。
二、論罪科刑之依據：
  (一)查被告行為後，刑法於94年1 月7 日修正通過、於94年2 月
    2 日公布，於95年7 月1 日施行，其中修正第2 條、第33條
    、第41條、第62條等規定，罰金罰鍰提高標準條例第2 條亦
    於95年5 月17日修正刪除。按行為後法律有變更者，適用行
    為時之法律，但行為後之法律有利於行為人者，適用最有利
    於行為人之法律，現行刑法第2 條第1 項訂有明文。此條規
    定乃與刑法第1 條罪刑法定主義契合，而貫徹法律禁止溯及
    既往原則，係規範行為後法律變更所生新舊法律比較適用之
    準據法，是刑法第2 條本身雖經修正，但刑法第2 條既屬適
    用法律之準據法，本身尚無比較新舊法之問題，應一律適用
    裁判時之現行刑法第2 條規定以決定適用之刑罰法律，先予
    辨明。又以本次刑法修正之比較新舊法，應就罪刑有關之共
    犯、未遂犯、想像競合犯、牽連犯、連續犯、結合犯，以及
    累犯加重、自首減輕暨其他法定加減原因（如身分加減）與
    加減例等一切情形，綜其全部罪刑之結果而為比較，最高法
    院95年5 月23日著有95年度第8 次刑庭會議決議可資參照。
    經查：
  (1)刑法第284 條第1 項前段普通過失傷害罪，法定刑得處銀元
    5 百元以下罰金，據修正後刑法施行法增訂第1 條之1 ：「
    中華民國94年1 月7 日刑法修正施行後，刑法分則編所定罰
    金之貨幣單位為新臺幣。94年1 月7 日刑法修正時，刑法分
    則編未修正之條文定有罰金者，自94年1 月7 日刑法修正施
    行後，就其所定數額提高為30倍。但72年6 月26日至94年1
    月7 日新增或修正之條文，就其所定數額提高為3 倍」及刑
    法第33條第5 款修正為：「主刑之種類如下：五、罰金：新
    臺幣1 千元以上，以百元計算之」等規定，是依修正後之法
    律，刑法第284 條第1 項過失傷害罪所得科處之罰金刑最高
    額維持不變，最低額則提高為新臺幣1 千元，是比較修正前
    、後之刑罰法律，自以被告行為時關於科處罰金刑之法律較
    有利於被告。
  (2)自首部分，修正前刑法第62條前段規定：「對於未發覺之罪
    自首而受裁判者，減輕其刑」，修正後則為：「對於未發覺
    之罪自首而受裁判者，得減輕其刑」，是以舊法應減輕其刑
    之規定，較有利於被告。
  (3)又查被告於行為時即94年2 月2 日修正公布前刑法第41條第
    1 項前段規定：「犯最重本刑為5 年以下有期徒刑以下之刑
    之罪，而受6 個月以下有期徒刑或拘役之宣告，因身體、教
    育、職業、家庭之關係或其他正當事由，執行顯有困難者，
    得以1 元以上3 元以下折算1 日，易科罰金」，又依95年5
    月17日修正前罰金罰鍰提高標準條例第2 條規定，就其原定
    數額提高為100 倍折算1 日，則被告行為時之易科罰金折算
    標準，應以銀元300 元折算1 日，經折算為新臺幣後，應以
    新臺幣900 元折算為1 日。惟94年2 月2 日修正公布之刑法
    第41條第1 項前段則規定：「犯最重本刑為5 年以下有期徒
    刑以下之刑之罪，而受6 個月以下有期徒刑或拘役之宣告者
    ，得以新臺幣1 千元、2 千元或3 千元折算1 日，易科罰金
    」。比較修正前後之易科罰金折算標準，以94年2 月2 日修
    正公布前之刑法規定，較有利於被告，則應依刑法第2 條第
    1 項前段，適用修正前刑法第41條第1 項前段規定，定其折
    算標準。
  (4)經綜合上述各條文修正前、後之比較，揆諸前揭最高法院決
    議及修正後刑法第2 條第1 項前段、後段規定之「從舊、從
    輕」原則，自應適用被告行為時之法律，即修正前刑法之相
    關規定及罰金罰鍰提高標準條例第1 條前段、第2 條規定，
    予以論處。
  (二)核被告所為，係犯修正前刑法第284 條第1 項前段普通過失
    傷害罪。且查被告於肇事後，在未被有偵查犯罪職權之機關
    或公務員知悉犯罪行為人前，不逃避裁判，於警員前往現場
    處理時，當場承認為肇事人，自首而接受裁判等情，亦有臺
    北縣政府警察局新店分局道路交通事故肇事人自首情形紀錄
    表（見偵查卷第26頁），是被告已向該管公務員申述犯罪事
    實，而不逃避裁判，合於修正前刑法第62條前段所定對於未
    發覺之犯罪自首而接受裁判之要件，應依該條規定減輕其刑
    。爰審酌被告因駕車疏失造成告訴人受傷，有告訴人提出附
    卷之醫療費用單據足考（見本院卷第32至36頁），且告訴人
    於本院準備程序表示願以新臺幣5 萬元與被告和解，但遭被
    告拒絕（見本院卷第16至17頁），顯見被告毫無賠償告訴人
    之誠意，惟查被告前無犯罪紀錄，素行良好，此有臺灣高等
    法院被告前案紀錄表附卷可參（見本院卷第37頁），終於本
    院準備程序中坦承過失犯行，又如前所述，告訴人對於本件
    車禍亦有行經交岔路口未減速慢行之過失等一切情狀，量處
    拘役30日，並依修正前刑法第41條第1 項前段規定，諭知易
    科罰金及銀元折算新臺幣之標準，以示懲儆。
據上論斷，應依刑事訴訟法第273 條之1 第1 項、第299 條第1
項前段，94年2 月2 日修正後刑法第2 條第1 項前段，94年2 月
2 日修正前刑法第284 條第1 項前段、第62條前段、第41條第1
項前段，罰金罰鍰提高標準條例第1 條，95年5 月17日修正前罰
金罰鍰提高標準條例第2 條，現行法規所定貨幣單位折算新臺幣
條例第2 條，判決如主文。
本案經檢察官楊碧瑛到庭執行職務。
中    華    民    國    95    年    10    月    31    日
                  刑事第六庭  法  官  林晏如
上正本證明與原本無異。
如不服本判決，應於判決送達後10日內向本院提出上訴狀（應抄
附繕本）。告訴人或被害人如對於本判決不服者，應具備理由請
求檢察官上訴，其上訴期間之計算係以檢察官收受判決正本之日
期為準。
                              書記官  沈芳君
中    華    民    國    95    年    11    月    6     日
附錄本案論罪科刑法條全文：
中華民國刑法第284條
因過失傷害人者，處 6 月以下有期徒刑、拘役或 5 百元以下罰
金，致重傷者，處1 年以下有期徒刑、拘役或5 百元以下罰金。
從事業務之人，因業務上之過失傷害人者，處1 年以下有期徒刑
、拘役或1 千元以下罰金，致重傷者，處 3 年以下有期徒刑、
拘役或2 千元以下罰金。


司法院資訊處製作；財團法人民間司法改革基金會備份。
